【裁判字號】    98,訴,1381
【裁判日期】    980813
【裁判案由】    返還不當得利
【裁判全文】
臺灣臺中地方法院民事判決              98年度訴字第1381號
原      告  丁○○
            丙○○
            乙○○
                        2樓
上三人共同
訴訟代理人  盧志科律師
複代理人    陳育仁律師
被      告  甲○○
訴訟代理人  林基豐律師
上列當事人間請求返還不當得利事件，本院於民國98年7 月20日
言詞辯論終結，判決如下：
    主      文
原告之訴及其假執行之聲請均駁回。
訴訟費用新台幣捌仟伍佰玖拾元由原告負擔。
    事實及理由
一、原告主張：原告之被繼承人李維國固曾向被告借貸，惟所貸
    款項事後皆以現金或支票陸續給付完畢，有合作金庫商業銀
    行中權分行（下稱合庫中權分行）之李維國甲存帳戶支票明
    細可憑。詎被告竟於民國93年間，就李維國已清償完畢之上
    開債務，再以消費借貸為由，依督促程序向鈞院聲請核發93
    年度促字第26151 號支付命令確定。系爭支付命令所載債務
    金額新臺幣（下同）1,047,500 元及其法定利息，嗣李維國
    於94年8 月20日死亡，原告等人不知有上述支付命令故未拋
    棄繼承，被告並依據上開確定支付命令聲請對原告之財產為
    強制執行（即臺灣台北地方法院96年度執荒字第80266 號清
    償債務強制執行事件）。故原告前受償金錢之法律上原因已
    不存在，致李維國受有損害，原告自得本於繼承及不當得利
    之法律關係請求被告返還上開受償金額等語。並聲明：被告
    應給付原告782,100 元，及自起訴狀繕本送達被告之翌日起
    至清償日止按週年利率百分之五計算之利息；願供擔保，請
    准宣告假執行。
二、被告抗辯略以：系爭支付命令在93年6 月24日確定，而李維
    國係94年8 月20日死亡，李維國如對支付命令如有所否認，
    何以未提出異議，又如符合民事訴訟法第521 條第2 項、第
    49 6條第1 項第13款之要件，何以未在30日內檢具事證聲請
    再審。原告提出之系爭支票明細，沒頭沒尾，不知屬誰，其
    票號、金額、日期都雜亂無序，亦解讀不出有何資金流向被
    告之蛛絲馬跡，顯然是隨機取樣誆稱是返還欠款之證據，原
    告自製受償簽單亦不知是何意。況如有此證物，李維國生前
    收到支付命令通知時何以不依法提出異議，而於訴訟程序中
    舉證抗辯等語。並聲明：原告之訴及假執行之聲請均駁回。
    如受不利判決，願供擔保請准宣告免為假執行。
三、按債務人對於支付命令未於法定期間合法提出異議者，支付
    命令與確定判決有同一之效力。所謂支付命令與確定判決有
    同一之效力，凡確定判決所能生之既判力及執行力，支付命
    令皆得有之，當事人不得就該法律關係更行起訴。而確定判
    決所生之既判力，除當事人就確定終局判決經裁判之訴訟標
    的法律關係，不得更行起訴或為相反之主張外，法院亦不得
    為與確定判決意旨相反之裁判。否則將使同一紛爭再燃，即
    無以維持法之安定，及保障當事人權利、維護私法秩序，無
    法達成裁判之強制性、終局性解決紛爭之目的。本件被告以
    其對債務人李維國有消費借貸債權存在，經聲請本院准許核
    發支付命令，李維國收受該支付命令後，未於20日之不變期
    間聲明異議，已生與確定判決同一之效力，既堪認定。原告
    依不當得利為本件請求，雖與確定系爭支付命令「消費借貸
    請求權」之訴訟標的不同，無一事不再理原則之適用，惟就
    前揭支付命令已確定之「消費借貸債權存在」之事實，原告
    仍不得再為相反之主張，法院亦不得為與該確定支付命令意
    旨相反之裁判，否則即違反該確定支付命令之既判力。況被
    告亦未依上開與確定判決有同一效力之支付命令對於債務人
    為強制執行而受金錢之支付，已據被告所陳明，被告自無受
    有任何利益可言。從而，原告依不當得利之法律關係請求被
    告給付如聲明所示，為無理由，應予駁回。
四、原告受敗訴判決，其假執行之聲請即失所依據，應併予駁回
    。
五、兩造其餘攻擊防禦方法及其餘未經援用之證據，經本院審酌
    ，認與判決結果不生影響，爰不予一一論列，併此敘明。
六、訴訟費用負擔之依據：民事訴訟法第78條。
中    華    民    國    98    年    8     月    13    日
                  民事第三庭    法  官  林慧貞
正本係照原本作成。
如對本判決上訴，須於判決送達後20日內向本院提出上訴狀。
中    華    民    國    98    年    8     月    13    日
                                書記官


司法院資訊處製作；財團法人民間司法改革基金會備份。
